臺灣高等法院花蓮分院刑事判決　　　　 99年度上訴字第240號
上　訴　人　臺灣臺東地方法院檢察署檢察官
上　訴　人
即　被　告　沈宏冀
選任辯護人　傅爾洵律師（法律扶助基金會扶助案件）
上列上訴人因妨害性自主等案件，不服臺灣臺東地方法院98年度
訴字第112號中華民國99年9月21日第一審判決（追加起訴案號：
臺灣臺東地方法院檢察署97年度偵字第2263號），提起上訴，本
院判決如下：
    主  文
上訴駁回。
    事  實
一、沈宏冀前於民國93年間因犯施用第二級毒品罪，於94年4月1
    1日經臺灣臺東地方法院以94年度簡字第24號判處有期徒刑4
    月確定；復因犯竊盜、公共危險等罪，於94年5月16日經同
    法院以94年度訴字第31號判處有期徒刑1年2月、1年確定，2
    案更定應執行有期徒刑2年4月確定，後因中華民國96年罪犯
    減刑條例施行，經該院以96年度聲減字第67號裁定減為應執
    行有期徒刑1年2月確定，甫於96年7月16日執行完畢出監。
    詎猶不知悔改，復於97年11月9日晚上9時許，駕駛竊得之車
    牌號碼CV-0189號自用小客車（該竊車案件業經原審判處其
    有期徒刑4月，嗣經其於本院具狀撤回上訴而告確定）行經
    臺東縣臺東市○○路與精誠路交岔路口處，不慎擦撞路旁14
    歲以上未滿18歲代號0000-0000之女子（82年間出生，真實
    姓名年籍詳卷內密封對照表，下稱A女），致A女腳部受傷（
    過失傷害部分未據告訴），詎沈宏冀下車察看後，見A女年
    幼可欺，竟基於冒用公務員官銜之犯意，當場在上開交岔路
    口而屬不特定多數人得共見共聞之場合，對A女佯稱其係從
    臺北來之警察，並以要商談賠償事宜為由，向A女取得可得
    聯絡之行動電話號碼【為A女之妹代號0000-0000B（下稱B女
    、真實姓名年籍詳卷內密封對照表）所有行動電話門號：09
    33XXX743號】，隨於當夜撥打上開行動電話約同A女見面，
    並於翌（10）日晚上8時許，與A女、B女及B女友人0000-000
    0C（下稱C女，真實姓名年籍詳卷內密封對照表）在台東市
    ○○路某小吃部用餐後，即以與同事交換交通工具為由，駕
    駛車牌號碼5808-TF號自用小客車附載A女、B女、C女至同縣
    卑南鄉公所附近某處，將上開自用小客車交由不知情之弟沈
    裕洲載送B女、C女返家，沈宏冀則改騎車牌號碼651-QDQ號
    輕型機車附載A女，於同（10）日晚上10時許，至其位於同
    縣卑南鄉○○村○○路53巷3號（逸軒飯店）3樓之4D棟305
    號房之居處，迨A女進入該房間後，即基於強制性交之犯意
    ，取出可作為兇器使用之電擊棒1支電擊A女耳後、肩膀、腰
    部等部位，並喝令A女不准離去，之後脅迫A女飲用摻有第四
    級毒品Alprazolam之飲料，致A女一度昏睡不能抗拒時，再
    以其生殖器插入A女之生殖器內，強制性交得逞。嗣為警循
    線查獲，並扣得上開電擊棒1支。
二、案經A女訴由臺東縣警察局臺東分局報告臺東地方法院檢察
    署檢察官偵查後追加起訴。
    理  由
壹、程序方面
一、上訴人即被告沈宏冀於本院行準備程序及歷次審理時，先後
    已對原判決所認定犯罪事實一(一)(二)(三)(四)(六)(七)論罪科刑部分撤
    回上訴，有撤回上訴聲請書3紙在卷可憑（見本院卷第96、1
    36、173頁），因而確定，自不在本院審理之範圍。是本院
    僅就被告合法上訴且未撤回上訴即原判決所認定犯罪事實一
    (五)被告涉及公然冒用公務員官銜、攜帶兇器並以藥劑犯強制
    性交有罪部分，以及檢察官就被告被訴無故侵入住居經原審
    判決無罪而提起上訴部分，進行審理，合先敘明。
二、證據能力部分：
  (一)按被告以外之人於審判外之言詞或書面陳述，除法律有規定
    者外，不得作為證據；被告以外之人於檢察事務官、司法警
    察官或司法警察調查中所為之陳述，與審判中不符時，其先
    前審判外之陳述具有較可信之特別情況，且為證明犯罪事實
    存否所必要者，得為證據，刑事訴訟法第159條第1項、第15
    9條之2分別定有明文。所謂「先前之陳述具有較可信之特別
    情況」，係指證人於司法警察調查中所為之陳述，與審判中
    不符，而其先前之陳述，從客觀上之環境或條件等情況加以
    觀察，有足以取代審判中反對詰問之可信性保證者而言。證
    人所為之先前陳述，相較於審判中之陳述，是否具有更可信
    之特別情況，應依其陳述時外部之客觀情況，綜合比較判斷
    之，不得僅以證人之先前陳述與案發時間接近，記憶清晰為
    由，遽認有證據能力（最高法院94年度臺上字第1785號判決
    、96年度臺上字第5979號、98年度臺上第3011號判決意旨參
    照）。查證人A女、B女及C女等人於警詢中所陳，均經上訴
    人即被告及其辯護人於原審審理時行使反對詰問，且上開3
    人於本案審理時所言，核與其等於警詢中所陳相符，並可作
    為審判中陳述可信性之補強證據，是證人A女、B女及C女等
    人於警詢所陳應認有證據能力。
  (二)次按被告以外之人於審判外之陳述，雖不符刑事訴訟法第15
    9條之1至之4之規定，而經當事人於審判程序同意作為證據
    ，法院審酌該言詞陳述或書面陳述作成時之情況，認為適當
    者，亦得為證據；當事人、代理人或辯護人於法院調查證據
    時，知有第159條第1項不得為證據之情形，而未於言詞辯論
    終結前聲明異議者，視為有前項之同意，刑事訴訟法第159
    條之5亦有明文。查本案以下所引用之其餘供述及非供述證
    據，因被告及其辯護人於原審審理時均表示不爭執其證據能
    力，且迄於言詞辯論終結前，亦未就所調查之證據資料主張
    有刑事訴訟法第159條第1項不得為證據之情形，經審酌該證
    據作成之情況，認均無不適當情事，依刑事訴訟法第159條
    之5規定，均有證據能力。
貳、實體方面
一、駁回被告上訴部分：
    訊據被告固不否認有於犯罪事實欄所載時、地撞傷A女，並
    帶A女、B女、C女一同前往臺東市○○路某小吃部用餐，於
    用餐後騎乘車牌號碼651-QDQ號輕型機車附載A女，至臺東縣
    卑南鄉○○村○○路53巷3號3樓之4D棟305號房（逸軒飯店
    ）之居處等情，惟矢口否認有何冒用公務員官銜及加重強制
    性交之犯行，辯稱：當時下車後，伊並未向A女表示是刑警
    ，僅說伊是保全，所駕車牌號碼CV-0189號自用小客車上所
    裝置之警示燈亦未啟動，復無性侵A女之犯行云云，經查：
  (一)就公然冒用公務員官銜部分：
  1.查A女於警詢中證稱：「（警問：妳和歹徒是否認識？如何
    認識？）我於97年11月9日晚上約21時在臺東市○○路、精
    誠路口，遭歹徒開車撞到，他開一輛黑色小轎車，車頂有放
    一個警示燈（沒有亮），我的右腳和左腳都受傷，歹徒向我
    要電話並說會賠罪，我本來告訴他不用了，但他執意要我的
    電話，並告訴我說他是台北來的警察，所以我就把妹妹的電
    話留給他。所以他在97年11月10日晚上約20時30分左右才打
    電話給我妹妹，說要約我們在被撞的地方見面。」（見警卷
    第35頁）；復於原審審理時到庭證稱：「（檢察官問：妳被
    撞了之後，接下來發生什麼事情？）後來他（指被告）有下
    車關心，後來我就說不用了，我附近找朋友坐著就好了，還
    有我過去我朋友家的時候，他又開車過來，他講說他是台北
    的警察，如果有什麼事，他會打電話給我們，他問我說我有
    沒有手機號碼，我就報我妹妹的手機號碼給他。（檢察官問
    ：我們把時間再倒推一下，因為妳剛剛有講到說這個對方有
    跟妳講說他是從台北來的警察，妳可不可以告訴我們他是在
    什麼時間、什麼地點跟妳這樣講？就是撞傷妳那一天，妳說
    妳受傷有到妳哪裡的朋友那裡休息，然後他過來跟你講，還
    是怎麼樣？）因為那一天在四維路那邊，我朋友那時候他租
    房子在那邊，後來我打電話跟我朋友說我車禍，那時候我朋
    友不在家，我就在我朋友家樓下。（檢察官問：所以對方講
    說他是台北來的警察，現場還有哪些人聽到？）就只有我妹
    妹聽到而已。（檢察官問：所以妳跟妳妹妹都有聽到？）嗯
    ！」（見原審卷一第169、171至172、174、178至180、185
    至188頁）。
  2.又A女之妹即B女於警詢時證稱：「（警問：姊姊是在何時？
    何地？如何被撞？你有無見到車禍經過？）97年11月9日晚
    間21時許，我跟A女、C女等3人正在台東市○○路與精誠路
    口走路，我正在跟姊姊邊走邊說話，然後我見到有一部黑色
    的車，上面有一個紅色圓圓的燈，但是沒有在亮，那一部車
    由四維路（臨海路往中華路方向）左轉精誠路，我見到後就
    馬上跳開，但是姊姊A女來不及閃開，被壓到右腳腳板，倒
    在地上。那一個男生就下車，對姊姊說：『妹妹，你有沒有
    事，要不要帶你去醫院？』，姊姊說：『我可以自己走回去
    。』當時，把車開走，沒多久他又把車從另一條巷子開回來
    找姊姊，並跟姊姊要電話，說：『我是台北來的刑事組，有
    事的話再打給姐姐。』，姊姊就把我的電話留給那一個男生
    。」（見警卷第43至44頁）；復於原審審理時到庭證稱：「
    （檢察官問：對方有下車跟妳們講話嗎？）沒有，他在車子
    裡面。（檢察官問：他在車子裡是怎麼跟妳們講，他有講什
    麼話？他有沒有說他是從哪裡來、是什麼身份？)他說他是
    台北來的，是來台東調查案子的。（檢察官問：他有說他是
    什麼身份嗎？）警察。（檢察官問：他在現場有沒有拿給妳
    們什麼證件，還是…？）沒有。」（見原審卷一第198、200
    、203頁）。
  3.另B女之友人C女則於原審審理時證稱:「（檢察官問：當天
    在麵攤那邊吃東西的過程，我講的被告就是妳現在在螢幕上
    看的這位，被告有沒有跟妳們講什麼話？）他很像有說要補
    償什麼之類的，因為他撞到另外一個女生，然後說要補償之
    類的。（檢察官問：被告有沒有表示說他是從哪裡來的、是
    什麼身份？）他說他是刑事組的，從外縣市回來，然後要調
    查事情。（檢察官問：妳是說在吃東西的時候，被告有這樣
    子跟妳們講？）嗯！還有在車子上面的時候。（檢察官問：
    車子上是載妳們過去麵攤吃東西的時候，還是說吃完麵攤的
    東西之後，要離開坐在車子的時候講的？是在什麼時間說的
    ？）是在去的時候。（檢察官問：要去吃東西的時候，在車
    上有這樣講？）對。」（見原審卷一第211至212、217、219
    至220頁）。
  4.審酌A女、B女、C女於警詢及原審審理時所言，均無矛盾，
    參以A女、B女、C女與被告均非熟識，與被告間亦無仇怨或
    有何債務糾葛之關係，應無特意陷害被告之動機，況其3人
    皆就被告公然表示其係刑警乙節，互為一致之陳述，是被告
    所辯應屬卸責之詞，尚不可採。況被告如未向A女公然冒稱
    渠係刑警，取得A女對渠之信任，則A女何需配合與被告前往
    渠位於逸軒飯店之居所，又被告何能續向A女佯稱其男友已
    遭監聽，並向A女盤查其男友是否施用毒品等情，凡此均經
    證人A女一再證述在卷無訛。從而，被告向A女公然冒稱係刑
    警之事實，洵堪認定。
  (二)就被告攜帶兇器並以藥劑犯強制性交罪部分：
  1.查A女於警詢中證稱：「（警問：你進房間後發生何事？）
    我剛進去時很緊張就一直站在門口，歹徒叫我進來並把門關
    起來，她叫我坐在床上，我想要出去走到門邊正要開門，他
    突然用電擊棒電我全身，並說：『你不准叫！不准哭！』，
    我痛的哇哇大叫，蹲在地上哭，他叫我在另一張床上坐著，
    問我是不是有認識吸毒的人等等，還問我男朋友有沒有吸毒
    等語。我都回答說我不清楚。他又去調電視監視器，並說：
    『要等到我男友陳坤成出現我才能走。』過不了多久歹徒先
    拿飲料給我喝，喝完我就暈倒了。（員警問：妳身上有無受
    傷？歹徒除了用電擊棒電妳之外，有無用其他器物攻擊妳？
    電擊棒的外觀如何？）他只用電擊棒電我，沒有其他工具。
    我的耳朵和脖子被歹徒用電擊棒電到皮膚裂開。很痛！我右
    眼也被電到有紅色血絲，右眉毛周圍瘀血。歹徒拿的電擊棒
    是黑色的，30至40公分左右，尖端兩條金屬可以電人和充電
    。（警問：妳是否有被歹徒性侵害?）有，我喝完有問題的
    飲料之後，曾經暈倒，一會兒就感覺下體很痛，我看見自己
    已經全身都被脫光光，歹徒也脫光光壓在我身上，他的陰莖
    正插在我的陰道內，我一直推開他，並一直掙扎，哭著對他
    說不要，他就打我一巴掌，並恐嚇說，要用電擊棒電我。他
    有體內射精，我藉機說我要上廁所，他才讓我上廁所，等我
    上完廁所後，他就將我的衣服丟給我，我記得我有穿上，當
    時頭還是暈暈的，等我再一次醒來時，我發現時間是11月11
    日早上10時左右，而我已經在我家了。（警問：歹徒拿給妳
    的飲料是何種飲料？顏色、味道如何？喝過之後的症狀？）
    是用透明玻璃杯裝，顏色是橘紅色混濁的，味道澀澀苦苦的
    。喝過之後，約三分鐘左右就想睡覺，頭痛痛的，之後我就
    抱著床上的小枕頭暈倒。（警問：歹徒對妳性侵害當晚的衣
    著特徵？身上有無刺青？）歹徒當天晚上穿長牛仔褲，黑色
    短上衣，性侵害我時，因為當時房間很暗，所以我看不到歹
    徒身上的特徵或有無刺青。（員警問：妳被性侵害後如何自
    該處返家？返家時有無人看見？）我被歹徒性侵害後，頭還
    是很暈，所以應該是暈過去了。我不記得是誰送我回家的，
    我於今（11）日早上清醒後，就發現已經躺在家中自己的房
    間，家人也沒有看見是誰送我回來。」（警卷第36至37頁）
    ；又於原審審理時到庭證稱：「（檢察官問：請妳繼續講，
    到了現場之後，發生事情的過程？）到現場的時候，他很像
    就先上去樓上，我就先在樓下，我不敢亂跑，因為在知本，
    後來他突然下來叫我上去，我說：『不用，我在樓下等就好
    了。』他說：『妳就上來就對了。』我說：『喔！』我就跟
    著他上去了，他就跟我講事情，講講講，後來我打電話給我
    妹說：『我馬上就到家了。』我妹就罵我說我到底在哪裡？
    我說：『等一下就回家了。』她電話就突然掛掉了，後來我
    正要走出門口的時候，就被電擊棒電到，後來他就把我壓在
    地板，後來我就在那邊叫，那時候真的很痛。（檢察官問：
    對方是用電擊棒電妳什麼位置？）他先電我的肩膀那邊，後
    來又電我耳朵。（檢察官問：所以有電兩個地方，肩膀跟耳
    朵？）對。（檢察官問：他用電擊棒電妳是妳轉身要走出門
    的時候，他從背後這樣子電妳嗎？）對。（檢察官問：妳倒
    在地上之後，他又做了什麼事、對妳說什麼話？）他就把我
    壓在地板上，叫我不要叫，他又去拿電擊棒一直電，後來我
    一直在那邊掙扎，後來我就沒叫，我就很安靜，那時候他就
    用木棍，很像把房間堵起來這樣，後來我看到地板都是血，
    後來摸我耳朵，我耳朵就流血，我就在那邊一直哭，因為我
    被嚇到，那時候我腳又受傷…，我就很怕的在那邊看電視，
    後來他就拿一杯東西給我喝，他說：『這個喝下去！』我就
    問他說：『這是什麼？』他說：『這個會讓妳說出實話的東
    西。』我那時候什麼都不敢想，就只敢默默的喝，因為我怕
    又會…，因為電擊棒又在他身上。（檢察官問：接下來又發
    生什麼事情？）喝完之後，我坐在床上，我就暈倒了。（檢
    察官問：暈倒之後，接下來發生什麼事情，妳有印象嗎？）
    我那時候是覺得說…，因為我覺得我那一天就是剛好喝完怎
    麼，我就感覺我下體怎麼那麼痛，後來我就想睜開眼睛，可
    是我沒有力，也沒有辦法掙扎，我又看到他一直對我做不好
    的事情，後來…。（檢察官問：…所以要請妳儘可能的把妳
    剛剛所講的妳喝完這杯飲料之後，然後覺得下體疼痛之後的
    過程，請妳儘量來回憶告訴我們。）嗯！因為我就覺得很痛
    ，我在那邊也掙扎很多次，也一直叫，後來他賞我一巴掌，
    他講說：『妳再叫！叫妳不要叫！』後來我還是不聽，我還
    是在那邊掙扎，在那邊踢，後來我跟他講說：『我要上廁所
    ，我不想要。』我就是很昏迷的就去上廁所，後來我走出來
    的時候，他就叫我把衣服穿上去。（檢察官問：對方那時候
    有穿衣服嗎？）沒有。（檢察官問：他的生殖器有沒有插入
    妳的下體？）有。（檢察官問：這個過程妳有沒有反抗，還
    是說就是沒力氣反抗，那個整個過程是怎麼樣？）我用我可
    以使出的力氣在反抗。（檢察官問：被告有對妳做什麼事嗎
    ？妳反抗的過程，被告有用手或腳去壓妳，還是說打妳，還
    是怎麼樣？）他有賞我一巴掌。（檢察官問：他打妳一巴掌
    之後，妳因為這樣子的關係，之後還有繼續再反抗嗎？）有
    。（檢察官問：那接下來呢？因為妳剛剛已經有講到說妳後
    來有去洗手間，在妳去洗手間之前的狀況，可以請妳再講一
    下？）我要去洗手間之前，都是我一直在反抗，他就一直要
    對我做那種事情，後來就是他可能覺得說很煩，後來我就說
    ：『我要上廁所，我不要。』我就去廁所了。（檢察官問：
    後來是妳就去洗手間，然後呢？）後來我出來的時候，他就
    叫我把衣服穿上去，我就把衣服穿上去的時候，後來不知道
    怎樣，我就感覺有點昏昏的，有點稍微暈倒，後來不知道怎
    樣，我有點微醒的時候，我就被機車載回去，我也不知道我
    怎麼回到家的。（審判長問：我的問題只是問說因為妳剛跟
    檢察官描述是說，妳要回家了，被告就在門口先在肩頸那裡
    電擊，然後耳後也電擊，接下來還有嗎？）有。（審判長問
    ：在哪個階段？）就在腰部那邊了，因為那時候我已經躺在
    地板上掙扎了。（審判長問：耳朵那邊電擊第2次以後，還
    有1個第3次就是妳當時躺在地板上？門口的地板嗎？）嗯！
    （審判長問：當時電擊妳哪一個部份的腰部？）我忘記了。
    （審判長問：那妳倒在地板上，妳是有做什麼動作或言語？
    ）我有一直跟他拜託說，不要再電我了，後來我在那邊又一
    直在踢他，還有反抗這樣。（審判長提示扣案證物電擊棒，
    並問：是否是該電擊棒傷害妳的？）是這1支，因為那時候
    他有放在桌上，我有看到。（審判長問：妳是說妳躺在地板
    上跟他講說不要再電妳了，然後妳有反抗用腳去踢他？）是
    。（審判長問：他是這個時候電擊妳的腰部嗎？）對。（檢
    察官問：請妳看一下那個螢幕，因為現在被告他坐到妳可以
    看到那個螢幕的位置，可以請妳告訴我們，我們剛剛一直講
    的對方是不是今天在法庭上面的這個被告？）對。（檢察官
    問：妳還記不記得這個被告的身體有什麼特徵？外觀有什麼
    特徵？）不記得。」（見原審卷一第176至178、183至184、
    192至195頁）；復於本院審理時到庭證述：「…（辯護人問
    ：妳在未成年之前有無喝過酒？）有，啤酒。（辯護人問：
    有無喝過紅酒？）有，久久一次。（辯護人問：在97年11月
    10日，妳到被告的住處講什麼事情？是否在聊天？）就在聊
    天。（辯護人問：聊天剛開始時，氣氛是否愉快？）還蠻愉
    快的。（辯護人問：為何被告突然拿出電擊棒來電妳？）因
    為那時候我打開門要走出去，要回家的時候。（辯護人問：
    你們在過程中有無發生爭執？）沒有。（辯護人問：那時妳
    的意識是否清醒？）清醒。（辯護人問：當時妳進到被告房
    間，被告的房間燈是亮的？還是暗的？）有幾個燈沒開，是
    亮的。（辯護人問：妳說妳後來突然昏倒了，請形容一下當
    時的狀況？）因為那時候他拿一杯東西給我喝，我有問那是
    什麼東西，他說那是可以讓我說出實話的東西，我就喝了，
    不久我就昏倒了。（辯護人問：妳知道那是葡萄酒嗎？）那
    不是葡萄酒。（辯護人問：妳怎麼知道那不是葡萄酒？）因
    為顏色不對。（辯護人問：請問哪個顏色？）有點粉紅。（
    辯護人問：葡萄酒不是粉紅色的嗎？）不是。（辯護人問：
    妳昏倒之後，為何還會有意識？）突然醒來。（辯護人問：
    妳醒來的時候，頭是否還是很暈？）是。（辯護人問：意識
    是否很不清楚？）對。（辯護人問：所以一切都是發生在妳
    模模糊糊的情狀下？）對。（辯護人問：妳後來如何回家都
    不知道？）我知道我是被載回去。（辯護人問：為何妳之前
    陳述妳不清楚如何回家？）我那時陳述是只知道有人載我，
    但是如何回家我不知道。…（受命法官問：對於妳在本院及
    警詢所陳述的內容有些不一致的情形，為何會這樣？）因為
    時間過了很久，有很多事情我都不記得了。（受命法官問：
    到底是妳在之前所述比較正確還是今日所言比較正確？）之
    前比較正確。（受命法官問：妳今日的陳述是否憑記憶所言
    ？）是。但是有些記憶已經模糊，所以講的沒有很正確。（
    受命法官問：是否本件情形如妳在警詢中所言？）是。（受
    命法官問：妳在案發前一陣子，有無因為生病、感冒而去拿
    藥？）在我記憶中是沒有。（受命法官問：被告是否確實拿
    一杯東西給妳喝，妳才暈倒的？）是。（受命法官問：是否
    之前都不認識被告？）不認識。（受命法官問：為何妳在警
    詢講到陳坤成，而今日陳述是吳柏曄？）被告說他有在監聽
    我的手機，他所言的監聽期間我還有跟陳坤成在一起。他說
    他要查陳坤成有沒有吸食毒品。（受命法官問：陳坤成在97
    年11月10日是否已經沒有在一起了？）是。（受命法官問：
    被告如何知道妳的男朋友叫做陳坤成？）因為他說他有在監
    聽我的手機。（受命法官問：既然被告說是監聽妳的手機，
    為何講到陳坤成？）因為當時我經常聯絡的就是陳坤成。（
    受命法官問：所以陳坤成是否妳自己跟被告說的？）是。…
    」各等語（見本院卷第133至135頁背面），是A女就被告以
    電擊棒、藥劑為強制性交乙節，自警詢迄本院審理時，均為
    一致之陳述。
  2.再者，A女於案發後被採集之血液及尿液檢驗結果，驗出第
    四級毒品Alprazolam（阿普唑他）之代謝物hydroxyalprazo
    lam，有臺北榮民總醫院臨床毒物科97年12月24日之檢驗報
    告1份存卷可憑（見偵卷第155、190頁)；次查hydroxyalpra
    zolam並非第四級毒品Estazolam（舒樂安定）之代謝物，僅
    有可能為第四級毒品Alprazolam之代謝物；而第四級毒品Al
    prazolam屬於苯二氮平類(benzodiazepine)的第四類管制藥
    物，經人體服用後，主要是產生鎮靜安眠、抗焦慮及肌肉鬆
    弛等作用，藥物耐受性較低之人，在小劑量時就可能造成昏
    迷、或有較慢甦醒之情形，該藥物可能之副作用為頭昏眼花
    、動作不協調、倦怠無力、注意力不集中、思考混亂、言語
    困難及失憶等症狀，此有臺北榮民總醫院99年1月5日北總內
    字第0990000363號函附件1紙在卷可按（見原審卷第250頁）
    ；核與A女所陳，喝下被告所給飲料後，3分鐘後就發生想睡
    覺、頭痛等生理反應吻合，堪認A女確曾服用該第四級毒品
    Alprazolam無訛。又根據A女所述，伊於案發時並未因感冒
    或其他病症前往醫院就診或服用抗組織胺藥物（見本院卷第
    129頁），經本院向其曾前往之行政院衛生署台東醫院及東
    和外科診所函詢就醫狀況，從各該醫院、診所所提供之病歷
    及說明，可知A女於97年下半年並無任何就診紀錄，有上開
    醫院、診所之覆函及病歷資料附卷可參（見本院卷第142至
    145頁），在在顯示A女之血液及尿液中之所以遭檢出第四級
    毒品Alprazolam之代謝物hydroxyalprazolam，唯一合理解
    釋便是案發當時曾遭被告脅迫而飲用摻有Alprazolam毒品之
    飲料，始有以致之。況被告於本院審理時亦自承舒樂安定係
    其自行施用之藥品（見本院卷第168頁），並未脅迫A女飲用
    ，是扣案之玻璃杯內壁雖遭驗出有舒樂安定成分，然此容係
    被告於案發後始利用扣案玻璃杯施用該藥品所留下，未必與
    被告脅迫A女施用Alprazolam毒品有直接關連，是該扣案玻
    璃杯尚不足作為被告犯案之相關證物。從而，公訴意旨所稱
    被告脅迫A女飲用之飲料摻有第四級毒品舒樂安定（Estazol
    am），應係誤會，特此敘明。
  3.又查A女因本案受有左耳後表皮擦傷、右頸後面表皮擦傷、
    右手前臂瘀青、處女膜5點鐘方向新裂傷、11點鐘方向紅腫
    瘀血等傷勢，有台東基督教醫院受理疑似性侵害事件驗傷診
    斷書1紙在卷可證（見偵卷證物袋），復有照片5張可資佐證
    （見警卷第116至117頁）。
  4.另採自A女內褲、胸罩左側斑跡DNA與被告Y染色體DNA-STR型
    別相符，不排除來自被告或與其具有相同父系血緣關係之人
    乙情，亦有內政部警政署刑事警察局98年3月20日刑醫字第0
    970178103號鑑驗書乙份存卷可據（見偵卷第167、168、185
    至188頁）。
  5.另證人B女於警詢時陳稱：「（員警問：姊姊回家後，在何
    時？跟妳說了什麼？）姊姊是在隔（11）日早上10時說，她
    昨天被車撞，今天就跟那一個撞他的男生出去，他用摩托車
    載我姊姊去知本，在一個飯店裡面，用電擊棒電姊姊。」其
    於原審審理時則證稱：「（檢察官問：後來妳姐姐是怎麼回
    到家的？）我不知道，我是睡在她房間，然後我就看到她自
    己走進來。（檢察官問：妳姐姐隔天起來之後，有跟妳講什
    麼事嗎？）沒有，她就說她要去上班了。（審判長問：妳剛
    跟檢察官講說妳打了3通電話，妳姐姐只接了1通，妳打的是
    誰的電話？）我忘了。（審判長問：妳用誰的電話打的？）
    用我的手機。（審判長問：妳回想一下，妳說妳忘了，那妳
    當時是按回撥嗎？）對。（審判長問：妳回撥的電話是誰的
    電話，還記得嗎？）應該是他的吧！（審判長問：妳說的他
    是誰？）沈宏冀。（審判長問：所以妳這3通打的都是沈宏
    冀的電話嗎？）嗯！（審判長問：妳接通的那通電話是誰第
    1個跟妳講話？）沈宏冀。（審判長問：妳剛剛有提到凌晨3
    點姐姐有回來，妳姐姐當時神情有沒有什麼異狀？就是說比
    較怪異的地方？）我沒有看到她的臉。（審判長問：妳姐姐
    進房間以後，有做什麼動作？）她躺下來就睡著了。」等語
    ，就其曾與A女互通電話，所見A女返家情形，均與A女所述
    相符，益徵A女上開證述為真。
  6.至被告及其辯護人雖以A女於警詢時證稱，被告有體內射精
    ，為何被害人內褲、陰道棉棒均未發現精子細胞、A女為何
    不能看見被告生殖器有入珠、腿部有刺青，A女耳後及肩膀
    係擦傷，而非電擊棒電擊所生之灼傷等情置辯。按稱性交者
    ，謂非基於正當目的所為之下列性侵入行為：一、以性器進
    入他人之性器、肛門或口腔，或使之接合之行為。二、以性
    器以外之其他身體部位或器物進入他人之性器、肛門，或使
    之接合之行為，刑法第10條第5項定有明文。查被害人A女採
    自其內褲、陰道棉棒雖未發現精子細胞，然經DNA檢測，人
    類DNA及男性Y染色體DNA定量結果，為男女DNA混合，男性Y
    染色體DNA含量比例偏低，有上開內政部警政署刑事警察局
    98年3月20日刑醫字第0970178103號鑑驗書在卷可據。是本
    案依被害人A女之指述及相關傷勢驗傷單、上開鑑驗書所呈
    ，可證明被告確有將其性器插入被害人A女之陰道內，已符
    合強制性交既遂之要件，至於被告有無在A女體內射精，滿
    足自身性慾則非所問。次查被害人A女於服用摻有第四級毒
    品Alprazolam之飲料後，呈現頭昏眼花、動作不協調、倦怠
    無力、注意力不集中、思考混亂、言語困難及失憶等症狀；
    而A女於原審審理時亦陳稱該室內雖有燈光，但並不明亮，
    兼衡其因服用摻有上開毒品之飲料所產生之副作用，自不能
    期待A女清楚辨認或記憶被告身體特徵，甚至位於後腰部、
    小腿處之刺青，是尚難據此即謂A女所述不實。又被害人A
    女耳後、肩膀之紅色傷痕，雖驗傷單上註記為擦傷，惟仔細
    觀察A女耳後受傷之部位係在耳後內側，若非特意針對該部
    位攻擊，實無從造成類此之傷害；況A女就被告持電擊棒以
    重力攻擊其耳後、肩膀及腰部等部位之經過始末，業已結證
    明確，堪認被告下手非輕，並非毫無造成「擦傷」之可能，
    被告及其辯護人僅以驗傷單所載傷害並非「灼傷」，乃認A
    女證言不實，所辯尚無足採。
  7.綜上所析，審酌A女與被告並非熟識，卻能明確指證被告持
    有電擊棒，並逼迫其喝下不知名飲料及強制性交等情，復有
    B女之證述可資佐證，以及採自A女之血液及尿液檢驗結果、
    A女身體、處女膜之傷勢驗傷單、照片5張暨採自A女內褲、
    胸罩左側斑跡DNA與被告Y染色體DNA-STR型別相符等證據，
    可認被告涉有本案犯行，事證明確，自應依法論科。
  (三)論罪科刑
  1.被告駕駛車牌號碼CV-0189號自用小客車於不慎撞傷A女後，
    當場在臺東縣臺東市○○路與精誠路交岔路口而屬不特定多
    數人得共見共聞之場合，對A女佯稱其係從臺北來之警察，
    被告此部分所為，係犯刑法第159條之公然冒用公務員官銜
    罪。
  2.按刑法第222條第1項加重強制性交罪之基礎行為係同法第22
    1條第1項之「對於男女以強暴、脅迫、恐嚇、催眠術或其他
    違反其意願之方法而為性交」之強制性交行為，亦即強暴、
    脅迫僅為違反意願方法之例示規定，並非該罪必要之構成要
    件行為。次按所謂兇器，其種類並無限制，凡客觀上足對人
    之生命、身體、安全構成威脅，具有危險性之兇器均屬之，
    且祇須行竊時攜帶此種具有危險性之兇器為已足，並不以攜
    帶之初有行兇之意圖為必要（最高法院79年台上字第5253號
    判例意旨參照）。查被告在A女進入臺東縣卑南鄉○○村○
    ○路53巷3號3樓之4D棟305號房間後，即取出客觀具有殺傷
    力之電擊棒電擊A女耳後、肩膀及腰部等部位，並命A女不得
    離去，復脅迫A女飲用摻有第四級毒品Alprazolam之飲料，
    致A女昏睡不能抗拒時，以其生殖器插入A女之生殖器內而強
    制性交得逞。被告此部分所為，係犯刑法第222條第1項第4
    款、第8款之加重強制性交罪暨毒品危害防制條例第6條第4
    項之以脅迫方法使人施用第四級毒品罪。又被告以電擊棒電
    擊A女並脅迫A女不得離開房間，復以摻有第四級毒品Alpraz
    olam之飲料脅迫A女飲下，使A女喪失意識，雖有妨害A女自
    由之舉，然該行為可認為強制性交行為之著手行為，應包括
    於強制性交行為之內，要無另成立刑法第302條第1項之妨害
    自由餘地（最高法院99年度台上字第108號判決意旨參照）
    。再者，上揭二行為具有修正前刑法牽連犯之關係，於牽連
    犯廢除後，尤應適度擴張一行為概念，認屬一行為觸犯數罪
    名之想像競合犯，方為適當，此有最高法院97年度台上字第
    4467號判決意旨可資參照。查被告以電擊棒電擊A女並脅迫A
    女不得離開房間，復以摻有第四級毒品Alprazolam之飲料脅
    迫A女飲下，使之喪失意識，而後以其生殖器插入A女之生殖
    器內而強制性交得逞，應認係以一行為同時犯刑法第222條
    第1項第4款、第8款之加重強制性交罪暨毒品危害防制條例
    第6條第4項之以脅迫方法使人施用第四級毒品罪，屬同一行
    為之異種想像競合犯，應依刑法第55條之規定，以一重之加
    重強制性交罪論處。
  3.再按刑法第222條第1項第5款之對被害人施以凌虐而強制性
    交罪，所稱「凌虐」，係指於性侵害過程之強暴行為以外之
    惡質性變態行為態樣之謂，亦即以凌虐之手段對被害人施以
    性交而言，至於性交之前所為對被害人大聲斥責、拳打腳踢
    、恐嚇禁止吃飯、睡覺及軟禁、罰跪、強逼觀看Ａ片、持刀
    威脅、限制行動自由及言語恫嚇，致使被害人因而心生畏懼
    ，而遭強制性交，均屬為遂行性侵害目的之強暴、脅迫手段
    ，尚難認屬性行為中對被害人施以凌虐之手段，臺灣高等法
    院97年度上訴字第3913號判決、96年度上更(一)字第738號判
    決意旨可資參照。查被告雖有以電擊棒電擊A女耳後、肩膀
    及腰部等部位，然均屬為遂行性侵害目的之強暴、脅迫手段
    ，與刑法第222條第1項第5款所稱「凌虐」尚屬有間，復查
    無其他證據足資認定被告有刑法第222條第1項第5款所指之
    「凌虐」行為，公訴意旨認被告涉有刑法第222條第1項第5
    款之施以凌虐而強制性交罪嫌，尚有未洽，惟此部分與起訴
    之事實係屬同一行為，爰不另為無罪之諭知，併此敘明。
  4.又刑法第222條第1項之加重強制性交罪，除第2款規定對未
    滿14歲之男女犯之者外，別無對於14歲以上未滿18歲之男女
    犯之者，亦列為加重強制性交罪之規定。惟兒童及少年福利
    法所稱之少年，依同法第2條規定，係指12歲以上未滿18歲
    之人。如攜帶兇器並以藥劑對於12歲以上14歲以下之少年犯
    強制性交罪者，構成刑法第222條第1項第2款、第4款、第8
    款之加重強制性交罪，僅依該條款處以該罪之法定刑7年以
    上有期徒刑。而如攜帶兇器並以藥劑對於同屬少年之14歲以
    上未滿18歲之人犯強制性交罪者，如以其犯刑法第222條第1
    項第4款、第8款之加重強制性交罪，再依兒童及少年福利法
    第70條第1項前段規定加重其刑，不啻二度加重其刑，顯失
    公平；是就此情形，應以其對14歲以上未滿18歲之人犯刑法
    第221條第1項強制性交罪，依兒童及少年福利法第70條第1
    項前段規定加重其刑，並與所犯刑法第222條第1項第4款、
    第8款之攜帶兇器並以藥劑犯強制性交罪，依法條競合原則
    ，擇一適用之，始為適法（最高法院97年度台上字第3223號
    、98年度台上字第5964號判決意旨參照）。查A女於被害時
    係14歲以上未滿18歲之人，揆諸上開說明，本件既依刑法第
    222條第1項第4款、第8款之攜帶兇器並以藥劑犯強制性交罪
    論處，尚無依兒童及少年福利法第70條第1項前段規定加重
    其刑之餘地，公訴意旨所請，尚有誤會，亦併敘明。
  5.被告就上述公然冒用公務員官銜及攜帶兇器並以藥劑犯強制
    性交2犯行，犯意各別，時間互殊，應予分論併罰。再被告
    有事實欄所載之前科紀錄及執行情形，此有臺灣高等法院被
    告前案紀錄表1份在卷可按，其於前案有期徒刑執行完畢後
    ，5年內故意再犯有期徒刑以上之加重強制性交罪，為累犯
    ，應依法刑法第47條第1項之規定，就該罪加重其刑。
  6.原審因依上開法律規定，並審酌被告甫經執行完畢年餘，即
    又犯下多起恐嚇、竊盜（均因撤回上訴而告確定）、性侵害
    等案件，漠視他人性自主權及人身自由權，猶於偵、審程序
    中飾詞卸責，拖延訴訟程序之進行，耗費訴訟資源甚鉅，甚
    於被害人A女到庭證述哭泣時，猶冷笑以對（見原審卷一第1
    38頁），絲毫未見悔意，反社會性格強烈，非予重判，難收
    矯正之效，並參酌其高職肄業之學歷、家庭狀況等一切情狀
    ，乃就被告所犯公然冒用公務員官銜罪部分，量處罰金新台
    幣3,000元，並諭知易服勞役之折算標準；就被告所犯攜帶
    兇器並以藥劑犯強制性交罪部分，判處有期徒刑10年6月，
    並沒收屬於被告所有之扣案電擊棒1支；再與其他經撤回上
    訴之各罪，定其應執行之刑。認事用法，俱無違誤，量刑亦
    稱妥適，被告上訴猶執陳詞，辯稱無辜，求予撤銷原判，改
    諭無罪云云，並無理由，應予駁回。
二、駁回檢察官上訴部分：
  (一)台灣台東地方法院檢察署檢察官公訴意旨另以：被告於97年
    10月17日下午5時許，無故侵入臺東縣臺東市○○路18巷43
    號劉芝利及陳書文之住宅，因認被告涉犯刑法306條第1項之
    無故侵入他人住宅罪嫌云云。
  (二)按犯罪事實應依證據認定之，無證據不得認定其犯罪事實；
    又不能證明被告犯罪者，即應諭知無罪之判決，刑事訴訟法
    第154條第2項、第301條第1項分別定有明文。又認定犯罪事
    實雖不以直接證據為限，間接證據亦包括在內；然無論直接
    或間接證據，其為訴訟上之證明，須於通常一般之人均不致
    於有所懷疑，而得確信其為真實之程度者，始得據之為有罪
    之認定，倘其證明尚未達到此一程度，而有合理性懷疑之存
    在時，即不得遽以自己片面之觀點，遽為被告有罪之認定（
    最高法院76年度台上字第4986號判例意旨參照）。
  (三)公訴人認被告涉有前揭犯行，無非係以證人劉芝利於警詢之
    指訴及被告之供述為其論據。然訊據被告堅決否認前揭犯行
    （見原審卷一第314頁），辯稱：伊先前曾打電話要求劉芝
    利於該日（即97年10月17日）開車載伊去機場，劉芝利回答
    屆時再撥打電話即可，然因劉芝利忘記上情，伊遂前往劉芝
    利及陳書文之住處按門鈴，經伊與劉芝利所生之女兒開門後
    ，方上2樓與劉芝利理論，當時劉芝利站在2樓走廊門外，伊
    因一時氣憤，始破壞2樓房間喇叭鎖（所涉毀損罪業經被告
    撤回上訴而告確定），劉芝利隨即步入房間稱欲更衣開車載
    伊前往機場，然因距飛機起飛時間甚近，伊不耐久候，乃自
    行下樓離去，叫車前往機場等語（見原審卷一第318頁至第3
    19頁背面、第321頁背面）。經查證人劉芝利於警詢時證述
    ：「（警問：沈宏冀是於何時、以何種方式進入屋內？欲作
    何事？）沈宏冀是於今（17）日晚間17時許，先叫我小孩先
    開門，並叫我小孩叫我下樓。我不想理會他，沈宏冀就未經
    允許逕至2樓，將我房門喇叭鎖撞壞。我不知道欲作何事，
    只說送他去機場。當我換完衣服下樓時，沈宏冀就已經離去
    ，不見人影。（警問：沈宏冀是如何前往你家？有無他人共
    同前往？）我不知道。但我小孩說是坐計程車前往的。一個
    人而已。」等語（見警卷第32至33頁）。依被告及證人劉芝
    利上開所言，參互以觀，可認被告與劉芝利間應有約定由劉
    芝利開車搭載被告前往機場乙事，然因劉芝利未依約搭載被
    告，被告遂前往劉芝利住所，並呼喚其女兒開門後，始入內
    上至2樓與劉芝利理論，而劉芝利於被告破壞其門鎖後，不
    僅未命被告退去，反更衣欲送被告前往機場，然因飛機起飛
    時間已近，被告不耐久候，遂自行離去叫車前往機場，從而
    ，被告因接送事宜前往劉芝利住所，並由居住在屋內之人開
    門後始入內上樓，其間，於該住所內有管理權之劉芝利並未
    命被告退去，堪認劉芝利有同意被告滯留其內之意思，尚難
    認被告已構成無故侵入住居之犯行。
  (四)綜上所述，本件公訴人所指被告於97年10月17日下午5時許
    ，無故侵入臺東縣臺東市○○路18巷43號劉芝利及陳書文之
    住宅之事實，並無其他補強證據足以擔保證人劉芝利警詢證
    述之真實性（公訴人亦因證人劉芝利屢傳未到，而於本院審
    理程序捨棄對證人劉芝利之傳喚，見本院卷第166頁），況
    證人劉芝利當時應可報警或命被告即刻離開其住所，詎其竟
    捨此不為，反而更衣欲載被告前往機場，與一般住宅遭人無
    故入侵之常情，顯然有違，是證人劉芝利於警詢之證述即非
    無重大瑕疵，顯無從據為不利於被告之證據；被告此部分之
    犯行，並不能證明，原審就此部分另為無罪之諭知，認事用
    法亦無違誤，公訴人上訴謂被告業已認罪，原審竟予忽略，
    請求就此部分撤銷改判被告有罪云云，惟綜觀全卷，被告於
    此部分非無辯解，無從認為業已坦承犯行，是公訴人所舉與
    卷內事證未符，難以採認，其上訴為無理由，應予駁回。
據上論斷，應依刑事訴訟法第368條，判決如主文。
本案經檢察官崔紀鎮到庭執行職務
中     華    民     國    100    年    5    月    4    日
                    刑事庭審判長法  官 謝志揚
                                法  官 林慶煙
                                法  官 張健河
以上正本證明與原本無異。
加重強制性交罪部分如不服本判決，應於收受送達後10日內其向
本院提出上訴書狀，未敘述理由者，並得於提起上訴狀後10日內
向本院補提理由書（均須按他造當事人之人數附繕本）「切勿逕
送上級法院」。
其餘不得上訴。
告訴人或被害人如對於本判決不服者，應具備理由請求檢察官上
訴，其上訴期間之計算係以檢察官收受判決正本之日期為準。
中    華    民    國   100    年    5     月    4     日
                                書記官 徐文彬
附錄本案論罪科刑法條全文：
中華民國刑法第159條
公然冒用公務員服飾、徽章或官銜者，處5百元以下罰金。
中華民國刑法第222條第1項第4款、第8款
犯前條之罪而有下列情形之一者，處7年以上有期徒刑：
四、以藥劑犯之者。
八、攜帶兇器犯之者。
毒品危害防制條例第6條
以強暴、脅迫、欺瞞或其他非法之方法使人施用第一級毒品者，
處死刑、無期徒刑或 10 年以上有期徒刑；處無期徒刑或 10 年
以上有期徒刑者，得併科新臺幣 1 千萬元以下罰金。
以前項方法使人施用第二級毒品者，處無期徒刑或 7 年以上有
期徒刑，得併科新臺幣 7 百萬元以下罰金。
以第 1 項方法使人施用第三級毒品者，處 5 年以上有期徒刑，
得併科新臺幣 5 百萬元以下罰金。
以第 1 項方法使人施用第四級毒品者，處 3 年以上 10 年以下
有期徒刑，得併科新臺幣 3 百萬元以下罰金。
前四項之未遂犯罰之。